臺灣高雄地方法院民事判決　　　　　　　94年度訴字第1323號
原　　　告　乙○○
被　　　告　甲○○
當事人間刑事附帶民事訴訟請求損害賠償事件，經本院刑事庭裁
定移送民事庭審理（94年度交簡附民字第14號），本院於民國94
年10月21日言詞辯論終結，判決如下：
  主  文
被告應給付原告新台幣壹拾參萬貳仟捌佰伍拾玖元，及自民國九
十四年二月五日起至清償日止，按年息百分之五計算之利息。
原告其餘之訴駁回。
訴訟費用由被告負擔百分之二十三，餘由原告負擔。
本判決第一項得假執行。但被告如以新台幣壹拾參萬貳仟捌佰伍
拾玖元為原告預供擔保後，得免為假執行。
原告其餘假執行之聲請駁回。
  事實及理由
壹、程序方面
    按訴狀送達後，原告不得將原訴變更或追加他訴，但擴張或
    減縮應受判決事項之聲明者，不在此限，民事訴訟法第 255
    條第1 項第3 款定有明文。本件原告起訴時，係請求被告給
    付新台幣（下同）766,200元及法定遲延利息，嗣於本院言
    詞辯論程序中，就本金部分減縮為請求578,649元（見本院
    卷第122頁），核與上述規定相符，應予准許。
貳、實體方面：
一、原告主張：被告於民國93年5 月1 日晚間8 時許，駕駛車號
    DK-7735 號自小客車，沿高雄市苓雅區○○○路外側混合車
    道由東往西方向行駛，行至該路段200 號前，疏未注意汽車
    在劃分有分向限制線之路段，不得迴車，及汽車迴車前，應
    看清往來車輛並暫停顯示左轉燈光或手勢，即貿然由外側混
    合車道迴轉，而撞上沿該路段西向行駛，由訴外人黃子茵所
    騎乘附載伊之車號XSH-662 號機車，致伊受有右膝後十字韌
    帶斷裂之傷害。被告前開過失傷害之侵權行為，致伊支出醫
    藥費24,649元、看護費18,000元及交通費36,000元，並因此
    不能擔任機車修復工作，損失薪資收入300,000 元，且受有
    精神上痛苦，爰依侵權行為之法律關係，請求被告賠償上開
    損害及精神慰撫金200,000 元等語。並聲明求為判決：被告
    應給付原告578,649 元，及自附帶民事訴訟起訴狀繕本送達
    翌日起至清償日止，按年息百分之五計算之利息，並願供擔
    保，請准宣告假執行。
二、被告則以：伊不否認上開駕車過失撞傷原告之事實，然原告
    主張之交通費數額未詳列來回次數等計算依據，且薪資損失
    部分原告未提出證據證明，另精神慰撫金之請求數額亦過高
    等語，資為抗辯。並聲明：駁回原告之訴，如受不利判決，
    願供擔保請准宣告免為假執行。
三、原告主張被告有前開過失傷害之侵權行為，已據援引本院94
    年度交簡字第237 號刑事判決為證；而被告本件駕車過失傷
    害之犯罪行為，亦經前開刑事判決判處拘役40日確定，業經
    本院依職權調閱該刑事案卷全卷查核屬實，且為被告所不爭
    執，自堪信為真實。
四、按因故意或過失，不法侵害他人之權利者，負損害賠償責任
    。汽車、機車或其他非依軌道行駛之動力車輛，在使用中加
    損害於他人者，駕駛人應賠償因此所生之損害。不法侵害他
    人之身體或健康者，對於被害人因此喪失或減少勞動能力或
    增加生活上之需要時，應負損害賠償責任。不法侵害他人之
    身體、健康、名譽、自由、信用、隱私、貞操，或不法侵害
    其他人格法益而情節重大者，被害人雖非財產上之損害，亦
    得請求賠償相當之金額。民法第184 條第1項前段、第191條
    之2、第193條第1項、第195條第1 項前段分別定有明文。查
    被告因過失不法侵害原告之權利，既如前述，依法自應負賠
    償責任。茲就原告請求賠償之各項金額是否准許，分述如後
    ：
  (一)醫藥費24,649元：
    原告於車禍受傷後，先後至阮綜合醫院及財團法人長庚紀念
    醫院高雄分院（下稱長庚醫院）接受治療，分別支出醫療費
    3,500元、19,949元，並支出1,200元購買綁腳帶之事實，業
    據提出診斷證明書、醫療費用收據及統一發票等件為證，並
    有阮綜合醫院94年8月1日阮醫教字第0940000387號函、長庚
    醫院94年8月8日（94）長庚院高字第471453號函各1份存卷
    足稽，經核上開費用之支出與本件車禍發生有因果關係，且
    均屬必要，並為被告所不爭執（本院卷第123 頁），原告請
    求賠償為有理由。
  (二)看護費18,000元：
    本件原告因車禍受有右膝後十字韌帶斷裂之傷害，於94年1
    月13日至長庚醫院住院接受手術治療，於同年月21日始出院
    乙情，有上開長庚醫院函1份存卷足稽，是原告在接受手術
    治療期間，顯需他人協助照顧。又原告自陳其於住院期間，
    係由母親看護照料等語在卷（本院卷第14頁），此項由親屬
    代為照顧被害人起居所付出之勞力，非不能評價為金錢之請
    求，且此種親屬間基於親誼恩惠所付出之勞力，不能加惠於
    加害人，自得認被害人有相當親屬看護費之損害，得向加害
    人請求賠償，則原告請求此期間之看護費，即屬有據。本院
    斟酌原告受傷情狀、看護需求及看護者為原告之母之身分關
    係等情，認此期間之看護費，以比照現今全日看護行情每日
    2,000 元為適當，是原告住院9 日，合計得請求看護費18,0
    00元，而被告於本院言詞辯論程序時對此亦不爭執（本院卷
    第123 頁），從而原告此部分之請求應予准許。
  (三)交通費36,000元：
    被告主張自94年1 月13日起搭乘計程車至長庚醫院就醫，每
    月支出交通費3,000 元，迄95年1 月13日止，共需支出交通
    費36,000元等語，惟為被告所否認。經查本件車禍發生後，
    原告於94年1 月25日、2 月15日、2 月25日、3 月16日、4
    月13日、6 月29日、7 月27日至長庚醫院接受門診治療共7
    次，並於94年1 月13日至該院住院接受手術治療，目前右膝
    偶爾疼痛，膝支架於家中已不使用，復健治療可自行於家中
    進行等情，有上開長庚醫院94年8 月8 日函附之病歷影本在
    卷可憑；原告另於94年1 月25日起迄同年9 月20日止至該院
    醫學運動治療中心接受復健57次，此亦有原告提出之治療卡
    2 紙為證，惟該治療卡內記載之治療日期與前揭門診日期相
    同者有4 次（即94年1 月25日、2 月15日、2 月25日、6 月
    29日），此部分無庸重複核發交通費，且原告於94年8 月8
    日起已可自行在家復健，業如前述，是於該日後至長庚醫院
    進行復健18次並無必要性，此部分亦不得請求交通費，剔除
    前述不得請求部分後，原告至長庚醫院接受復健次數為35次
    （即57-4-18=35），而自原告住處搭乘計程車至長庚醫院之
    單程車資為235 元，有高雄市計程車客運商業同業公會函存
    卷足參，總計原告於94年1 月13日起至同年8 月8 日止，共
    支出車資20,210元【計算式：（7 次門診+1次住院+3 5次復
    健）×2 （來回車程）×235 （單程車資）=20,210 】，又
    原告因本件事故導致右膝後十字韌帶斷裂，搭乘計程車前往
    長庚醫院就診，對膝蓋韌帶斷裂之病人核屬必要，是原告請
    求交通費於20,210元之範圍內為有理由，逾此範圍難認係正
    當。
  (四)薪資損失300,000元：
    原告主張其原為機車修復工，因本件車禍受傷致不能工作，
    損失薪資收入共30萬元等情，業據提出紙袋3紙為證，惟為
    被告所否認。查上開紙袋正下方有「展飛車業公司緘」之字
    樣，自形式上觀之固係展飛車業公司之信封袋，又該紙袋背
    面雖有原告姓名與薪資之記載，惟係以原子筆潦草書寫而成
    ，並無公司或核發人員之戳章，是尚難以上開信封袋3 紙，
    即推論原告於事發前係在上開公司從事機車修復之工作；又
    原告於本院言詞辯論程序中已陳明：無人可證明其於事發前
    擔任機車修復工等語明確（本院卷第125 頁），苟原告確曾
    在上開公司任職並領薪，理應可提供公司負責人或同事之姓
    名供本院傳訊調查，豈會無人證可證明此情？佐以本院依職
    權查詢原告之綜合所得稅結算申報資料結果，原告於92年間
    僅有1 筆國防醫學院之收入5,380 元，至於93年間所得則為
    0 元，此有財政部高雄市國稅局94年7 月14日財高國稅資字
    第0940050861號函存卷可憑，由是益徵被告於事發前並無擔
    任機車修復工，其請求薪資損失之賠償為無理由。
  (五)精神慰撫金200,000元：
    按精神慰撫金之酌定，除原告所受之傷害程度外，尚應審酌
    兩造之身份地位、學識經歷、財產狀況、痛苦程度等節以定
    之。查原告為高工畢業，名下無不動產或車輛，91、92、93
    年度綜合所得分別為0元、5,380元、0元；被告為高工畢業
    ，目前為職業軍人，月薪約4萬1千元，名下有汽車1輛，並
    無不動產等情，業據兩造分別陳明在卷（見本院卷第15頁）
    ，並有稅務電子閘門財產所得調件明細表附卷可稽，本院復
    斟酌原告因車禍事故受有韌帶斷裂之傷害，先經復健護膝保
    護及藥物治療效果不佳，再經開刀治療後，仍需6個月至1年
    才能痊癒，有長庚醫院94年10月7日（94）長庚院高字第491
    869號函附卷可按，是原告接受治療之期間甚長，身心痛苦
    程度非輕，另被告迄未賠償原告分文等具體情狀，認原告之
    精神慰撫金應以7 萬元為適當，餘此範圍之請求尚屬無據。
  (六)據上，原告得請求被告賠償之數額為132,859 元（計算式：
    24,649＋18,000＋20,210＋70,000＝132,859）。
五、綜上所述，原告因被告駕車過失傷害之不法侵權行為，受有
    支出醫療費、看護費、交通費及精神上痛苦等損害，從而，
    原告依據侵權行為法律關係，請求被告賠償132,859元，及
    自附帶民事訴訟起訴狀繕本送達翌日即94年2月5日起至清償
    日止，按年息百分之五計算之利息，洵屬正當，應予准許；
    至其逾此範圍之請求，即非有據，應予駁回。
六、末按本判決第1 項被告應給付原告之金額未逾50萬元，爰依
    民事訴訟法第389 條第1 項第5 款之規定，依職權宣告假執
    行。至原告敗訴部分既經駁回，則其假執行之聲請即失所依
    據，應併予駁回；另被告聲明願供擔保請准免假執行，經核
    原告勝訴部分與法律規定相符，爰酌定相當之擔保金額宣告
    之。
七、據上論結，原告之訴為一部有理由，一部無理由，依民事訴
    訟法第79條、第389 條第1 項第5 款、第392 條第2 項，判
    決如主文。
中　　華　　民　　國　　94　　年　　10　　月　　28　　日
                  民事第一庭  審判長法  官  甯馨
                                    法  官  劉傑民
                                    法　官　莊珮君
正本係照原本作成。
如不服本判決，應於送達後20日內，向本院提出上訴狀並表明上
訴理由，如於本判決送達前提起上訴者，應於判決送達後10日內
補提上訴理由書（須附繕本）。
中　　華　　民　　國　　94　　年　　10　　月　　28　　日
                                    書記官　何明昌
